【裁判字號】    99,聲,197
【裁判日期】    990930
【裁判案由】    聲請迴避
【裁判全文】
臺灣臺中地方法院民事裁定               99年度聲字第197號
聲  請  人  甲○○
上列聲請人因與相對人趙明薇間履行契約事件（本院99年度訴字
第1086號），聲請法官迴避，本院裁定如下：
    主    文
聲請駁回。
聲請程序費用由聲請人負擔。
    理    由
一、按民事訴訟法第32條第1 項第2 款所謂足認法官執行職務有
    偏頗之虞，據而聲請法官迴避者，應以法官對於訴訟之結果
    有特別利害關係，或與當事人之一造有密切之交誼或嫌怨等
    客觀事實，或有其他情形，客觀上足使人疑其為不公平之審
    判者為其原因事實。若僅憑當事人之主觀臆測，或不滿意法
    官進行訴訟遲緩，或認法官指揮訴訟欠當，或認曉諭發問態
    度欠佳，則不得謂其有偏頗之虞（參照最高法院69年台抗字
    第457 號判例與86年度台抗字第265 號裁判）。且前開迴避
    原因，依同法第34條第2 項、第284 條之規定，應提出能即
    時調查之證據以釋明之。又民事訴訟中，承審法官對於證據
    是否充足、訴訟資料是否足堪形成裁判心證等情，本得斟酌
    兩造提出之攻擊防禦方法，依職權自由心證之，是以，法官
    對於當事人聲明之證據有無調查必要，屬於訴訟之指揮權，
    法官就本案有關之法律問題或對事實之見解適度公開心證，
    亦為民事訴訟程序所應然且必要，不得遽爾指為有聲請迴避
    之原因。
二、聲請意旨略以：法官陳學德主動聯絡證人陳毓嫺，庭外調查
    證據，違反民事訴訟法第294 條、第209 條規定。聲請人要
    求為不公開審判，陳法官迫不及待向證人說明得拒絕證言，
    未讓證人說明有無抹去98年5 、6 月份病歷資料，然而醫師
    應僅就病人病情或健康資訊守密，上開事項不涉及病情或健
    康資訊，且聲請人收到支付命令時，曾告知證人陳毓嫺此案
    法律行為之成立及內容，則證人依據民事訴訟法第308 條第
    3 款即不得拒絕證言，且當時為不公開審判模式，證人秘密
    之責任已免除，陳法官阻止證據呈現，違反民事訴訟法第31
    9 條規定。而聲請人因證人陳毓嫺拒絕證言，隨即呈上修改
    前病歷影本，又被陳法官說聲請人不是主治醫師，又無醫療
    上需求，是以不正當手段取得病歷，恐嚇要移送懲戒。但聲
    請人是因為相對人即該案原告（下稱原告）借錢才調病歷，
    想要了解原告在醫病關係中表現如何，作為是否同意借錢之
    參考，結果發現原告早已有共同生活之男友，正值壯年應努
    力工作，所以拒絕原告借款，為了預防報復才複製該頁病歷
    資料。原告之訴明顯誣告，陳法官卻不以為然，一直要聲請
    人舉證，又對聲請人之舉證概予抹煞，明顯不公。原告律師
    說證人陳毓嫺可以更改病歷，又答不出來醫療法根據，法官
    說「他沒有必要回答你」。法官和原告律師兩位法律專家都
    主動做庭外調查，又堅稱病歷資料不能用，明顯想陷害聲請
    人。如果只是普通朋友，原告何必去要求刪去「男友也失業
    」那一句，法官卻說：「這個停止條件實在很難認定…」，
    應是出自偏頗，法官尚暗示要判原告勝訴，聲請人一定得不
    到公平審判。爰依民事訴訟法第33條第1 項第2 款規定聲請
    法官迴避等語。
三、經查：聲請人雖以陳學德法官主動告知證人陳毓嫺得拒絕證
    言，然本件待證事項不涉病人病情或健康資訊、屬不公開審
    判，證人不得拒絕證言，因認法官有偏頗云云。惟按證人有
    下列各款情形之一者，得拒絕證言：四、證人就其職務上或
    業務上有秘密義務之事項受訊問者。得拒絕證言者，審判長
    應於訊問前或知有前項情形時告知之。民事訴訟法第307 條
    第1 項第4 款、第2 項定有明文。本條立法理由略以：「…
    醫師、藥劑師等，因受人委託所得知之事項，而應守秘密者
    ，如為證人受訊問，亦得拒絕證言，不然，則不能維持職務
    上之信用，使委託者無所顧慮。然由委託人免除其秘密義務
    ，則不得拒絕證言。」質言之，醫師於醫病關係所得知之事
    項，除經病人免除其秘密義務外，醫師即得本於醫病倫理而
    拒絕證言，否則無法維護病人於醫病關係對於醫師之信任，
    且亦傷及醫師之職務上信用。故醫師是否拒絕證言，即與民
    事訴訟是否以公開法庭形式為之無涉。本院經調閱99年度訴
    字第1086號民事卷宗，聲請人（即該案被告）請求傳訊證人
    陳毓嫺，係求予證明該案原告求診時向醫師即證人陳毓嫺所
    述內容（亦即有無表示「男友失業」、病歷有無記載），自
    屬證人因醫病關係所知事項，是法官陳學德依上開規定告知
    證人得拒絕證言，自無不合。又聲請人另以其收到支付命令
    時，曾告知證人陳毓嫺此案相關事項，故證人有民事訴訟法
    第308 條第1 項第3 款「為證人而知悉之法律行為之成立及
    其內容」之不得拒絕證言情形云云，然本件待證事項既屬病
    人（即該案原告）於醫病關係陳述事項，自與聲請人於訴訟
    繫屬時另予告知證人內容無涉，故聲請人上開主張亦無可採
    。本院綜認上情，認聲請人所指此部分事實，客觀上亦不足
    使人疑法官為不公平之審判。而聲請人臚列之其餘事由，則
    屬陳學德法官指揮訴訟程序、調查證據及心證適度公開之職
    權行使範疇，聲請人既未指出承審法官對於訴訟結果有特別
    利害關係，或與當事人有密切交誼或嫌怨等客觀原因事實，
    依前開說明，不能認為有聲請迴避之原因。
四、綜上，聲請人所舉迴避原因既於法不合，即難僅憑聲請人對
    訴訟程序之主觀感受，而謂陳法官有偏頗之虞。從而，本件
    聲請，於法無據，應予駁回。
五、依民事訴訟法第95條、第78條，裁定如主文。
中    華    民    國    99    年    9    月    30     日
                  民事第三庭  審判長法  官  許秀芬
                                    法  官  林金灶
                                    法  官  林慧貞
以上正本係照原本作成
如對本裁定抗告，須於裁定送達後10日內向本院提出抗告狀，並
繳納抗告費新臺幣1,000 元
中    華    民    國    99    年    9    月    30     日
                                    書記官

司法院資訊處製作；財團法人民間司法改革基金會備份。
